最高法院民事裁定　　　　　　　　　 109年度台上字第2196號
上　訴　人　劉忠財
　　　　　　劉頌新
　　　　　　劉書妤
　　　　　　劉天賜
　　　　　　劉蘭銘
　　　　　　劉茂群
　　　　　　劉晏廷
　　　　　　劉秀美
　　　　　　劉美華
　　　　　　劉碧珠
　　　　　　劉秀婉
　　　　　　劉秀香
　　　　　　劉秀玉
　　　　　　劉嘉財
　　　　　　劉嘉海
　　　　　　劉聰火
　　　　　　劉天壽
　　　　　　劉明賢
　　　　　　劉明元
　　　　　　劉景成
　　　　　　劉朝榮
　　　　　　劉朝維
　　　　　　劉添財
　　　　　　劉樹枝
　　　　　　劉樹明
　　　　　　劉林順
　　　　　　劉林川
　　　　　　劉正安
　　　　　　劉義安
　　　　　　劉聰明
　　　　　　劉聰男
　　　　　　劉權德
　　　　　　劉萬生
　　　　　　劉光義
　　　　　　劉文龍
　　　　　　劉安得
　　　　　　劉豊川
　　　　　　劉朝發
　　　　　　劉朝舜
　　　　　　劉朝生
　　　　　　劉朝龍
　　　　　　劉家榮
　　　　　　劉朝鍾
　　　　　　劉清和
　　　　　　劉吉雄
　　　　　　劉朝政
　　　　　　劉朝吉
　　　　　　劉居松
　　　　　　劉家彰

　　　　　　劉家華
　　　　　　劉哲源
　　　　　　劉俊慶
　　　　　　劉嘉峰
　　　　　　劉文欽
　　　　　　劉秋煌
　　　　　　劉秋松
　　　　　　劉博勝
　　　　　　劉裕元
　　　　　　劉曜維
　　　　　　劉景棠
　　　　　　劉景隆
　　　　　　劉景亮
　　　　　　劉景凱
　　　　　　劉文權
　　　　　　劉文平
　　　　　　劉文宏
　　　　　　劉宜東
　　　　　　劉清義
　　　　　　劉茂宗
　　　　　　劉國政
　　　　　　劉景智
共　　　同
訴訟代理人　孫銘豫律師
被 上訴 人　劉昆靈

　　　　　　劉文發
　　　　　　劉雅雯
　　　　　　劉雅玲
　　　　　　劉智雄
　　　　　　劉懷清
　　　　　　劉忠田
　　　　　　劉旭桓
　　　　　　劉秋波
　　　　　　劉秋和
　　　　　　劉恒瑜
　　　　　　劉恒綸
　　　　　　劉恒豪
　　　　　　劉坤銘
　　　　　　劉育昇
　　　　　　劉育瑋（原名劉育偉）

　　　　　　劉忠柏
　　　　　　劉建昌
　　　　　　劉憶晴
　　　　　　劉孟蓁（原名劉佩茹）

　　　　　　劉永漢
　　　　　　劉俊龍
　　　　　　劉俊明
　　　　　　劉俊雄
　　　　　　劉賜福
　　　　　　劉松萬
　　　　　　劉松輝
　　　　　　劉寶連

　　　　　　劉桂伶
　　　　　　劉美津

　　　　　　劉翌庭
　　　　　　劉春重
　　　　　　劉春明
　　　　　　劉永水
　　　　　　劉陳揚

　　　　　　劉育成
　　　　　　劉育秀
　　　　　　劉炎聰
　　　　　　劉坤庭

　　　　　　劉順賢
　　　　　　劉美惠
　　　　　　劉美嬌
　　　　　　劉美玲
　　　　　　劉錫基
　　　　　　劉錫芳
　　　　　　劉建宏
　　　　　　劉沅翰

　　　　　　楊采翎
　　　　　　劉騰惲
　　　　　　劉佩欣
　　　　　　劉叔欣
　　　　　　劉羿彤
　　　　　　劉遠同
　　　　　　劉永棋
　　　　　　劉柏彤
　　　　　　劉勇慶
　　　　　　劉峰銘
　　　　　　劉泰逸
共　　　同
訴訟代理人　許博森律師
　　　　　　陳羿蓁律師
被 上訴 人　劉永存
上列當事人間請求確認派下權存在等事件，上訴人對於中華民國
108年3月26日臺灣高等法院第二審判決（106年度重上字第238號
），提起上訴，本院裁定如下：
    主  文
上訴駁回。
第三審訴訟費用由上訴人負擔。
    理  由
按上訴第三審法院，非以原判決違背法令為理由，不得為之。又
提起上訴，上訴狀內應記載上訴理由，表明原判決所違背之法令
及其具體內容，暨依訴訟資料合於該違背法令之具體事實，其依
民事訴訟法第469條之1規定提起上訴者，並應具體敘述為從事法
之續造、確保裁判之一致性或其他所涉及之法律見解具有原則上
重要性之理由。同法第467條、第470條第2 項定有明文。而依同
法第468 條規定，判決不適用法規或適用不當者，為違背法令；
依同法第469 條規定，判決有該條所列各款情形之一者，為當然
違背法令。是當事人提起上訴，如以同法第469 條所列各款情形
為理由時，其上訴狀或理由書應表明該判決有合於各該條款規定
情形之具體內容，及係依何訴訟資料合於該違背法令之具體事實
。如依同法第468 條規定，以原判決有不適用法規或適用法規不
當為理由時，其上訴狀或理由書應表明該判決所違背之法令條項
，有關解釋字號，或成文法以外之習慣或法理等及其具體內容，
暨係依何訴訟資料合於該違背法令之具體事實，並具體敘述為從
事法之續造、確保裁判之一致性或其他所涉及之法律見解具有原
則上重要性之理由。上訴狀或理由書如未依上述方法表明，或其
所表明者與上開法條規定不合時，即難認為已合法表明上訴理由
，其上訴自非合法。本件上訴人對於原判決不利其部分提起上訴
，雖以該部分判決違背法令為由，惟核其上訴理由狀所載內容，
係就原審取捨證據、認定事實之職權行使所論斷：坐落新北市○
○區○○段○00○小段00、00、00、00、00-0、00-0、00、00-0
、00-0、00、00、00、00-0地號土地（下稱系爭土地）登記為祭
祀公業劉德久（下稱系爭祭祀公業）所有，系爭祭祀公業於日據
時期即祭祀公業條例實施前即已存在，尚未依祭祀公業土地清理
要點或臺灣省祭祀公業土地清理辦法規定申報並核發派下全員證
明書，劉鼎科登記為第1任管理人，其後由劉光義等4人及劉天生
等2人先後擔任管理人，劉天生等2人死亡後，迄未選任管理人，
亦未向主管機關申請管理人變更登記，系爭祭祀公業並未制定規
約，上訴人係享祀者劉德久第14世劉周武、劉周雄、劉周敏（劉
猛）、劉周屘（劉七屘），劉輝、劉九、劉鼎立、劉德旺高祖父
、劉媽欽、劉鼎養、劉鼎茂、劉鼎潭、劉鼎德、劉鼎科（下稱劉
周武等14人）之子孫，被上訴人係劉德久第13世劉奕正、劉奕成
、劉奕永、劉奕彰、劉奕儀、劉奕飛、劉奕平、劉瑞麟、劉價公
之子孫。上訴人主張系爭祭祀公業係由劉周武等14人設立，為被
上訴人所否認，其提出之民國37年 6月24日21人派下全員名簿（
下稱系爭37年派下名冊）及37年9月30日土鄉民字第479號證明，
均為影本，無原本可供比對查核，系爭37年派下名冊未含括當時
系爭祭祀公業派下全體。臺灣祭祀公業習慣上管理人並非即係公
業之設立人，劉鼎科於日本民治年間登記為系爭土地第1 任管理
人，係配合當時「臺灣土地調查規則施行細則」要求應選出土地
專任管理人承辦相關事項而來，上訴人提出之鬮書所記載分產標
的物「清水坑」，位在土城，並非系爭祭祀公業之鬮書，上開證
據無從認定系爭祭祀公業係迄享祀者劉德久第14世子孫設立，亦
無從推認設立人即劉德久第14世子孫為劉周武等14人等情，指摘
其為不當，並就原審所為論斷，泛言未論斷或論斷違法，而非表
明該部分判決所違背之法令及其具體內容，暨依訴訟資料合於該
違背法令之具體事實，並具體敘述為從事法之續造、確保裁判之
一致性或其他所涉及之法律見解具有原則上重要性之理由，難認
其已合法表明上訴理由。依首揭說明，應認其上訴為不合法。未
查民事訴訟法第476條第1項規定，第三審法院應以原判決確定之
事實為判決基礎，故當事人不得於第三審提出新攻擊防禦方法。
上訴人上訴本院後提出之附件1 臺中市政府地方稅務局及屏東縣
政府稅務局所發行之世紀印花臺中風華及台灣印花稅百年演繹展
專刊、附件2 續修臺北縣志卷七選舉志第10至11頁，本院不得審
酌，附此敘明。
據上論結，本件上訴為不合法。依民事訴訟法第481條、第444條
第1 項、第95條、第78條，裁定如主文。
中    華    民    國   110    年    10    月    27    日
                      最高法院民事第四庭
                          審判長法官  鄭  雅  萍  
                                法官  王  金  龍  
                                法官  王  本  源  
                                法官  蕭  胤  瑮  
                                法官  滕  允  潔  
本件正本證明與原本無異
                                      書  記  官
中    華    民    國   110    年    11    月    3     日